臺灣高雄地方法院刑事判決　　　　　　　96年度訴字第3128號
公　訴　人　臺灣高雄地方法院檢察署檢察官
被　　　告　甲○○
上列被告因違反毒品危害防制條例案件，經檢察官提起公訴（96
年度毒偵字第5297號），本院合議庭裁定由受命法官獨任改依簡
式審判程序審理，並判決如下：
    主  文
甲○○施用第一級毒品，累犯，處有期徒刑拾壹月。
    事實及理由
一、本件被告甲○○所犯毒品危害防制條例第10條第1 項施用第
    1 級毒品罪，其法定刑係死刑、無期徒刑、最輕本刑為3 年
    以上有期徒刑以外之罪，被告於準備程序進行中就被訴事實
    為有罪之陳述，經告知簡式審判程序之旨，並聽取檢察官及
    被告之意見後，本院認無不得或不宜改依簡式審判程序進行
    之情事，爰依刑事訴訟法第273 條之1 第1 項規定，裁定本
    件由受命法官獨任改依簡式審判程序審理。
二、本件犯罪事實、證據及應適用之法條均引用檢察官起訴書之
    記載（如附件），並補充、更正如下：（一）犯罪事實欄第
    6 行所載「於93年1 月9 日因法律修正而終結戒治程序」補
    充、更正為「於93年1 月9 日因法律修正而釋放出所（戒治
    程序並未執行完畢）」。（二）證據部分增列被告於本院審
    理時之自白。又被告此次施用毒品之時間距前次觀察、勒戒
    執行完畢釋放後雖已逾5 年，但其間曾因其他施用毒品案件
    遭致判刑（如起訴書犯罪事實欄所載），此有臺灣高等法院
    被告前案紀錄表附卷可稽。按毒品危害防制條例於民國92年
    7 月9 日修正公布，自93年1 月9 日施行，其中第20條、第
    23條將施用毒品之刑事處遇程序，區分為「初犯」及「5 年
    內再犯」、「5 年後再犯」。依其立法理由之說明：「初犯
    」，經觀察、勒戒或強制戒治後，應為不起訴處分或不付審
    理之裁定；經觀察、勒戒或強制戒治執行完畢釋放後，「5
    年內再犯者」，因其再犯率甚高，原實施之觀察、勒戒及強
    制戒治既已無法收其實效，爰依法追訴或裁定交付審理。至
    於經觀察、勒戒或強制戒治執行完畢釋放後，「5 年後再犯
    」者，前所實施之觀察、勒戒或強制戒治已足以遮斷其施用
    毒品之毒癮，為期自新及協助其斷絕毒癮，仍適用「初犯」
    規定，先經觀察、勒戒或強制戒治之程序。從而依修正後之
    規定，僅限於「初犯」及「5 年後再犯」2 種情形，始應先
    經觀察、勒戒或強制戒治程序。倘被告於5 年內已再犯，經
    依法追訴、處罰，縱其第3 次（或第3 次以上）再度施用毒
    品之時間，在初犯觀察、勒戒或強制戒治執行完畢釋放5 年
    以後，已不合於「5 年後再犯」之規定，且因已於「5 年內
    再犯」，顯見其再犯率甚高，原實施觀察、勒戒或強制戒治
    ，已無法收其實效，即應依該條例第10條處罰，此有最高法
    院95年5 月9 日第7 次刑事庭會議決定意旨可資參照。從而
    ，本件仍不合於「5 年後再犯」之規定，應依該條例第10條
    追訴、處罰。（三）被告持有海洛因之低度行為為其施用之
    高度行為所吸收，毋庸另論。
三、併辦意旨另以（96年度毒偵字第6097號）：被告復基於施用
    第1 級毒品海洛因之犯意，於96年4 月10日某時許，在不詳
    地點，以針筒注射血管方式，施用海洛因1 次。嗣為警查獲
    ，並採集尿液送驗，送驗結果呈嗎啡陽性反應，始查知上情
    。因認被告涉有毒品危害防制條例第10條第1 項之施用第1
    級毒品罪嫌，且與前開起訴部分具有集合犯之關係，而移送
    併辦等情。按刑法上之集合犯，乃在構成要件上即預定有複
    數之同種行為反覆實施之犯罪，因此，集合犯固然係指犯罪
    構成要件之行為，依其本質、犯罪目的或社會常態觀之，常
    具有反覆、繼續之特性，故法律將之規定為一獨立之犯罪類
    型，而為包括一罪之情形，然95年7 月1 日修正施行之刑法
    ，基於一罪一罰，以實現公平原則之考量，已將連續犯及常
    業犯規定悉予刪除，故是否集合犯之判斷，客觀上，應斟酌
    其法律規定文字之本來意涵、實現該犯罪目的之必要手段、
    社會生活經驗中該犯罪實行常態及社會通念等，主觀上，則
    視其是否出於行為人之一次決意，並秉持刑罰公平原則，加
    以判斷，不能無限制擴張，茍行為人主觀上，非出於單一行
    為決意，客觀上各行為間，又無密切接近關係，依一般社會
    通念，認不應評價為一罪方合於刑罰公平原則時，自不能悉
    數率皆論以一罪，俾與修法意旨相契合。復按95年7 月1 日
    修正施行之新刑法刪除第56條連續犯規定修正理由之說明，
    謂：「對連續犯同一罪名之罪者，均適用連續犯之規定論處
    ，不無鼓勵犯罪之嫌，亦使國家刑罰權之行使發生不合理之
    現象。」「基於連續犯原為數罪之本質及刑罰公平原則之考
    量，爰刪除有關連續犯之規定」等語，即係將原本應各自獨
    立評價之數罪，回歸本來就應賦予複數法律效果之原貌，因
    此，就刑法修正施行後之多次施用毒品之犯行，採一罪一罰
    ，始符合立法本質，最高法院96年度第9 次刑事庭會議決議
    意旨亦已論述綦詳。經查，本件移送併辦部分之施用行為，
    與前開起訴論罪科刑部分之施用行為，時間相隔已近1 月，
    其間並無其他施用毒品犯行為警查獲，足見被告經起訴部分
    之施用犯行，業因為警查獲而中斷施用犯意，其再犯移送併
    辦部分之施用犯行，應係基於另一施用犯意而為之施用犯行
    ，依社會上一般人合理之經驗認知，尚難認與聲請之犯行部
    分係基於1 個施用毒品之意思決定而為之多次施用毒品行為
    之單一犯罪，應非起訴效力所及，此部分應退由檢察官另行
    依法處理。
四、依刑事訴訟法第273 條之1 第1 項、第299 條第1 項前段、
    第310 條之2 、第454 條第2 項，毒品危害防制條例第10條
    第1 項，刑法第11條前段、第47條第1 項，判決如主文。
五、如不服本判決，得自判決書送達之日起10日內，向本院提起
    上訴。
本案經檢察官洪期榮到庭執行職務。
中　　華　　民　　國　　96　　年　　9 　  月　　26  　日
                      鳳山刑事第二庭  法　官   譚德周
以上正本證明與原本無異。
如不服本判決應於收受本判決後10日內向本院提出上訴書狀，並
應敘述具體理由，如未敘述上訴理由者，應於上訴期間屆滿後20
日內補提理由書狀於本院（均須按他造當事人之人數附繕本）「
切勿逕送上級法院」。
中　　華　　民　　國　　96　　年　　9 　　月　　27　　日
　　　　　　　　　　　　　　　　　    書記官   林雅婷
附錄法條：
毒品危害防制條例第10條第1項
施用第一級毒品者，處 6 月以上 5 年以下有期徒刑。
